【裁判字號】    97,審訴,987
【裁判日期】    970731
【裁判案由】    毒品危害防制條例
【裁判全文】
臺灣桃園地方法院刑事判決             97年度審訴字第987號
公  訴  人  臺灣桃園地方法院檢察署檢察官
被      告  甲○○
指定辯護人  本院公設辯護人  彭詩雯
上列被告因毒品危害防制條例案件，經檢察官提起公訴（97年度
毒偵字第277 號），被告於本院準備程序進行中，就被訴事實為
有罪之陳述，經本院告知簡式審判程序意旨，並聽取當事人及辯
護人之意見後，本院合議庭裁定依簡式審判程序審理，判決如下
：
    主  文
甲○○施用第一級毒品，累犯，處有期徒刑壹年，扣案之第一級
毒品海洛因壹包（驗餘毛重零點肆公克）沒收銷燬之。
    事  實
一、甲○○前於民國90年間因施用第一級毒品案件，經本院裁定
    令入戒治處所施以強制戒治，因其戒治成效經評定為合格，
    復經本院裁定停止戒治，且於91年7 月31日停止戒治出所，
    並付保護管束，迄至91年10月17日保護管束期滿未經撤銷，
    視為強制戒治期滿執行完畢，該次施用毒品犯行，並經本院
    判處有期徒刑七月確定。於95年間（即前開強制戒治執行完
    畢後五年內）又因施用第一級毒品案件，經本院判處有期徒
    刑十月，並經臺灣高等法院駁回上訴後確定，再經本院裁定
    減刑為有期徒刑五月確定，入監執行後，已於96年8 月22日
    刑期期滿執行完畢。詎其仍不知悛悔，於96年12月23日晚間
    9 時許，在桃園縣桃園市○○街112 號12樓住處內，以針筒
    注射之方式，施用第一級毒品海洛因1 次。嗣於同年12月25
    日下午4 時許，在桃園縣桃園市○○街與鎮○街街口為警查
    獲，並扣得其持有尚未施用完畢之第一級毒品海洛因1 包（
    驗餘毛重0.34公克）。
二、案經桃園縣政府警察局桃園分局報請臺灣桃園地方法院檢察
    署檢察官偵查起訴。
    理  由
一、程序部分：本件被告甲○○所犯係死刑、無期徒刑或最輕本
    刑為三年以上有期徒刑以外之罪，其於準備程序中就被訴事
    實為有罪之陳述，經本院告知簡式審判程序之旨，並聽取當
    事人及辯護人之意見後，經本院合議庭依刑事訴訟法第273
    條之1 第1 項規定，裁定由受命法官獨任進行簡式審判程序
    ，合先敘明。
二、上揭犯罪事實，業據被告於警詢、偵訊及本院審理時均坦承
    不諱，且被告於96年12月25日下午4 時許為警查獲後所採集
    之尿液，經送驗結果確呈嗎啡陽性反應，此有臺灣檢驗科技
    股份有限公司濫用藥物檢驗報告1 紙在卷可稽，此外，被告
    為警查獲時，所扣得之白色粉末1 包，經送臺灣檢驗科技股
    份有限公司鑑定結果，確含有第一級毒品海洛因成分，此有
    臺灣檢驗科技股份有限公司濫用藥物檢驗報告1 紙附卷可查
    ，被告之自白堪認與事實相符。又按92年7 月9 日新修正之
    毒品危害防制條例刪除二犯及三犯之規定，一改修法前繁雜
    之處遇程序，僅將施用毒品者簡化區分為初犯、再犯，並認
    施用毒品者係屬病患性犯人，以觀察、勒戒戒除其身癮，並
    以強制戒治去除其心癮。經觀察、勒戒或強制戒治執行完畢
    釋放後，若係五年後再犯該條例第10條施用毒品罪者，與同
    條例第20條第1 項、第2 項關於「初犯」之處理方式相同，
    檢察官應先聲請法院裁定令被告入勒戒處所觀察、勒戒，並
    視有無繼續施用毒品傾向，決定應予釋放、為不起訴之處分
    ，或應聲請法院裁定令入戒治處所強制戒治；若係五年內「
    再犯」同條例第10條施用毒品罪者，依同條例第23條第2 項
    規定，檢察官則應依法追訴。觀諸該條例第20條第3 項之修
    正理由：「觀察、勒戒或強制戒治五年後再犯者，顯見前所
    實施之觀察、勒戒或強制戒治已足以遮斷其施用毒品之癮，
    為期自新及協助其戒除毒癮，對此五年後再犯者，爰明定仍
    適用初犯之規定，先經觀察、勒戒、強制戒治之程序。」及
    同條例第23條第2 項之修正理由：「為配合簡化施用毒品犯
    之刑事處遇程序，並鑑於經觀察、勒戒或強制戒治執行完畢
    釋放後五年內再犯者，其再犯率甚高，原據以實施之觀察、
    勒戒及強制戒治既已無法收其實效，自應施以刑事處遇。」
    顯然如施用毒品者係前經觀察、勒戒或強制戒治等治療程序
    執行完畢五年後，始再施用毒品之「初犯」，因前所執行之
    觀察、勒戒或強制戒治已足收戒除毒癮之效，自應重新執行
    觀察、勒戒或強制戒治等治療程序，並於治療程序執行完畢
    後，由檢察官為不起訴處分，毋庸對之追訴處罰；反之，在
    「再犯」之情形，因其先前所為治療程序顯未能收戒斷毒癮
    之效，且考量施用毒品者之再犯率偏高，乃簡化其刑事處遇
    程序，而逕予追訴處罰，不再施以治療程序。參酌上開立法
    理由，修正毒品危害防制條例就施用毒品者，祇於「初犯」
    及「五年後再犯」二種情形，有其追訴條件之限制，即須於
    初犯經觀察、勒戒或強制戒治釋放後，五年內均無施用毒品
    之行為，始能認其前所實施之觀察、勒戒或強制戒治已足遮
    斷毒癮，而得於五年後再犯時，再予適用初犯之規定，重行
    觀察、勒戒等程序。倘五年內已經再犯，被依法追訴處罰，
    縱其第三次（或第三次以上）施用毒品之時間在初犯釋放五
    年以後，即與「五年後再犯」之情形有別，且因已於「五年
    內再犯」，顯見其再犯率甚高，原實施觀察、勒戒或強制戒
    治，已無法收其實效，而無五年戒斷期之存在，自無再經觀
    察、勒戒及強制戒治之必要，應由檢察官逕行起訴，始符新
    法修正之本旨（最高法院95年度台非字第59號、第65號判決
    意旨參照），查被告曾有犯罪事實欄一所載之施用毒品犯行
    ，有臺灣高等法院被告前案紀錄表附卷可稽，其本件施用毒
    品犯行非屬「初犯」及「五年後再犯」之情形，依上開說明
    ，自應逕予以論罪科刑。綜上，本件事證明確，被告犯行堪
    以認定。
三、核被告所為，係犯毒品危害防制條例第10條第1 項之施用第
    一級毒品罪。被告於施用第一級毒品海洛因前後，持有第一
    級毒品海洛因之低度行為，為施用之高度行為所吸收，不另
    論罪。被告有犯罪事實欄一所述之犯罪科刑及執行完畢紀錄
    ，此有臺灣高等法院被告前案紀錄表在卷可按，被告受徒刑
    之執行完畢後，於五年以內，故意再犯本件有期徒刑以上之
    罪，為累犯，應依刑法第47條第1 項之規定加重其刑。爰審
    酌被告之素行、前已曾因施用毒品案件，經判處罪刑，仍不
    知悛悔，復再觸犯本件施用毒品之犯行，原不宜寬縱，惟念
    其於本院審理時坦承犯行，悔意殷殷等一切情狀，量處如主
    文所示之刑。末查，扣案之第一級毒品海洛因1 包（驗餘毛
    重0.34公克），係本件查獲之毒品，應依毒品危害防制條例
    第18條第1 項前段之規定宣告沒收銷燬之。
據上論斷，應依刑事訴訟法第273 條之1 第1 項、第299 條第1
項前段，毒品危害防制條例第10條第1 項、第18條第1 項前段，
刑法第11條、第47條第1 項，判決如主文。
本案經檢察官蔡正雄到庭執行職務。
中    華    民    國    97    年    7     月    31    日
                        刑事庭    法  官  曾家貽
以上正本證明與原本無異。
如不服本判決，應於送達後10日內，向本院提出上訴狀。
                                  書記官  陳淑瓊
中    華    民    國    97    年    7     月    31    日
附錄本案論罪科刑依據之法條：
毒品危害防制條例第10條
施用第一級毒品者，處六月以上五年以下有期徒刑。
施用第二級毒品者，處三年以下有期徒刑。


司法院資訊處製作；財團法人民間司法改革基金會備份。
